最高法院刑事判決　　　　　　　九十六年度台上字第三二五號
上　訴　人　甲○○（原名鄭美貌）
選任辯護人　林復華律師
　　　　　　林柏瑞律師
上　訴　人　乙○○
上列上訴人等因妨害自由案件，不服台灣高等法院高雄分院中華
民國九十四年十一月二十四日第二審更審判決（九十三年度上更
(二)字第三三七號，起訴案號：台灣高雄地方法院檢察署八十六年
度偵字第一七九七六、一八０七七、二０三一二號），提起上訴
，本院判決如下：
    主  文
上訴駁回。
    理  由
按刑事訴訟法第三百七十七條規定，上訴於第三審法院，非以判
決違背法令為理由，不得為之。是提起第三審上訴，應以原判決
違背法令為理由，係屬法定要件。如果上訴理由狀並未依據卷內
訴訟資料，具體指摘原判決不適用何種法則或如何適用不當，或
所指摘原判決違法情事，顯與法律規定得為第三審上訴理由之違
法情形，不相適合時，均應認其上訴為違背法律上之程式，予以
駁回。本件（一）上訴人甲○○（原名鄭美貌）上訴意旨略稱：
１、上訴人等推由王殷賟、洪來進分持手槍強押丙○○上車等情
節已在起訴範圍內，原審若認該部分犯罪不能證明，應於判決理
由說明不另為無罪之諭知，乃原判決僅敘明丙○○該部分指訴難
以採信云云，有已受請求事項未予判決之違法。２、乙○○單獨
持有武士刀之違反槍砲彈藥刀械管制條例部分，已經原審八十九
年度上訴字第七八０號判決確定，但原審於民國九十四年十一月
十日審判期日，在告知罪名、證據調查等程序進行間，均再就此
部分為審理，甚且認甲○○亦共同涉犯此部分犯行，有違背不告
不理之原則。３、原判決認定楊常超係打電話給甲○○問及丙○
○之行蹤，經甲○○告知正要找人出面解決但缺乏費用，而向楊
常超借款等情，核與楊常超於原審所證：是甲○○主動打電話給
伊，稱遭人押住而向伊借錢等語並不一致，已有證據上理由矛盾
之違誤。又甲○○於警詢時從未提及有向楊常超借貸作為僱人找
尋丙○○之費用，原判決逕行援引楊常超所述不利於甲○○之證
詞為判決基礎，亦違背採證法則。４、原審未使丙○○、洪來進
到庭進行交互詰問，有調查未盡及判決理由不備之違誤。５、本
件糾紛之發生，乃甲○○之房屋受查封，而丙○○竟避不見面所
致，惟事後二人已和解，丙○○亦表示不再追究，原審仍量處有
期徒刑一年二月之重刑，量刑有悖比例原則。（二）上訴人乙○
○上訴意旨略稱：１、王殷賟於警詢時供稱：「八十四年四月初
某日，我與…三人在乙○○開設的金香舖聚集，乙○○告訴我們
是否要為人討債」等語；洪來進卻稱：「乙○○隨即在高雄縣阿
蓮鄉老人亭附近與王殷賟、洪來進商議」云云，二人供述互相矛
盾，足見彼二人所為不利乙○○之供述尚有瑕疵。原判決援引為
認定乙○○犯罪之證據，有違證據法則。２、原判決事實欄認定
：「將丙○○挾持至…荷蘭汽車旅館…命丙○○簽立本票九張、
借據一張」等情；但理由欄援引洪來進之供述稱「本票是在鄭美
貌家中開的」等語，有關本票、借據在何處簽發一節，有事實與
理由矛盾之違背法令云云。
惟查證據之取捨、證據證明力之判斷，及事實有無之認定，為事
實審法院之職權，茍其取捨、判斷及認定，並不違反經驗法則及
論理法則，即不容任意指為違法而執為第三審適法之上訴理由。
本件原審認定甲○○為向丙○○追討積欠之債務，而與乙○○有
原判決所載邀集王殷賟、洪來進、林進良｛三人分別經判處有期
徒刑一年、一年二月（洪來進為累犯）、十月確定｝，共同基於
剝奪丙○○行動自由以催討債務之犯意聯絡，於八十五年四月十
五日下午十一時許至翌（十六）日上午間，由王殷賟、洪來進、
林進良自彰化縣線西鄉○○路將丙○○載至彰化縣鹿港交流道與
上訴人等會合後，共往高雄縣阿蓮鄉甲○○住處、高雄市○○路
荷蘭汽車旅館等處，剝奪丙○○之行動自由，並出言相脅、動手
毆打（傷害部分已撤回告訴），且強令丙○○簽發借據一張、本
票十四張後，至八十六年四月十六日中午十二時許，始同意丙○
○離去，嗣經警查獲等情，係依據上訴人等及第一審共同被告王
殷賟、洪來進、林進良之陳述，告訴人丙○○之指訴，證人楊常
超之證詞，暨卷附電話通聯紀錄、驗傷診斷書、照片、借據、本
票、前郵政儲金匯業局函附匯款單等證據資料，為綜合之判斷，
對於上訴人等否認剝奪丙○○行動自由，所辯各節不足採信之理
由，詳予指駁。並以第一審判決理由有矛盾情形，因而撤銷第一
審關於甲○○部分及乙○○妨害自由暨執行刑部分之判決，改判
仍論處上訴人等共同以非法方法剝奪人之行動自由罪刑（甲○○
處有期徒刑一年二月，乙○○處有期徒刑一年），已詳敘其調查
證據之結果及證據取捨並認定事實之理由。所為論斷，均有卷存
證據資料可資覆按，並無採證或認定事實違背經驗法則或論理法
則，或有理由矛盾、理由不備或其他違背法令之情形。再查：（
一）刑事訴訟之審判，係採彈劾主義，亦即不告不理原則，法院
對於被告之行為，應受審判之對象（範圍），乃指起訴書所記載
之被告「犯罪事實」（包括起訴效力所及之具有同一案件關係之
犯罪事實）而言。至於法院基於發現真實之必要，對於未經起訴
之犯罪事實一併加以調查，但調查後若認為不能證明被告有該項
犯罪事實，則於判決理由內說明其調查之結果即可，毋庸就該部
分諭知無罪之判決或不另為無罪之諭知。查本件檢察官起訴書所
載之犯罪事實雖敘及上訴人等與王殷賟、洪來進、林進良共同基
於擄人勒贖之意圖（原判決理由六已說明擄人勒贖部分，不另為
無罪之諭知），先推由王殷賟、洪來進、林進良三人至彰化縣線
西鄉○○路，由王殷賟、洪來進分持手槍各一枝（均未搜獲扣案
）將丙○○強押上車等情（見第一審卷第二頁背面）；然並未提
及各該「手槍」屬槍砲彈藥刀械管制條例所列管之槍枝，亦未敘
及上訴人等就持槍部分與王殷賟、洪來進有犯意聯絡、行為分擔
，起訴法條復未論及王殷賟、洪來進持槍部分有違反槍砲彈藥刀
械管制條例罪嫌，則王殷賟、洪來進持槍部分是否屬已經起訴之
犯罪事實？原非無疑。原判決依據調查證據結果，僅論述丙○○
指訴王殷賟、洪來進持槍部分難以遽採之理由（見原判決第十二
至十三頁理由二(九)），未就該部分不另為上訴人等無罪之諭知，
尚難謂有應受請求之事項未予判決之違背法令。（二）原判決對
於證人楊常超歷次於原審第一次更審及第二次更審時所為之證詞
有所出入部分，已說明其如何取捨所憑之依據及得心證之理由（
見原判決第七至九頁理由二(五)），且已敘明不再傳喚丙○○、洪
來進調查之理由（見原判決第十三頁理由二(十)），並無理由不備
或理由矛盾，或有何應予調查之證據未予調查之違背法令。（三
）刑之量定，乃法律賦予法院自由裁量之事項，倘於科刑時，已
斟酌刑法第五十七條所列各款事項，而未逾越法定刑度，即難謂
違法。原判決已詳為說明如何審酌甲○○以不法手段解決債務糾
紛，犯罪情節非輕，且甲○○為提議者，惟丙○○已表示不願追
究，有和解書足參等一切情狀，而量處甲○○有期徒刑一年二月
之理由（見原判決第十四頁理由四），核與卷內資料相合，並無
濫用量刑權限之違法。（四）原判決對於認定上訴人等係在荷蘭
汽車旅館內令丙○○簽發借據、本票之事實，於理由欄已敘明係
依據王殷賟、洪來進之陳述（見原判決第五頁第十六至十九行、
第七頁第二至三行），並無理由與事實矛盾之違背法令。（五）
至於乙○○究係在何處所邀集王殷賟、洪來進、林進良一節，王
殷賟、洪來進所述縱未盡一致，然並不影響本件以非法方法剝奪
丙○○行動自由犯罪事實之認定，自不得執為適法之第三審上訴
理由。又原判決並未就已確定之乙○○單獨持有武士刀部分再行
論罪科刑，甲○○上訴意旨指原審有違反不告不理原則云云，亦
有誤會。綜上，上訴人等上訴意旨均非依據卷內訴訟資料指摘原
判決有何具體違背法令之情形，徒憑己見，就原審採證認事及量
刑職權之適法行使，任意指摘，核與法律規定得為第三審上訴理
由之違法情形，不相適合，上訴人等之上訴皆違背法律上之程式
，均應予以駁回。
據上論結，應依刑事訴訟法第三百九十五條前段，判決如主文。
中　　華　　民　　國　九十六　年　　一　　月　十八　　日
                      最高法院刑事第九庭
                          審判長法官  陳　正　庸
                                法官  賴　忠　星
                                法官  王　居　財
                                法官  林　開　任
                                法官  林　立　華
      本件正本證明與原本無異
                                      書  記  官
中　　華　　民　　國　九十六　年    一　  月  二十三　日
                                                    m
